【裁判字號】    97,家訴,10
【裁判日期】    971028
【裁判案由】    給付扶養費
【裁判全文】
臺灣高雄地方法院民事判決              97年度家訴字第10號
原      告  丑○○
法定代理人  甲○○
被      告  己○○
            庚○○
前列二人共同
訴訟代理人  郭清寶  律師
受告知人    子○○
            辛○○
            壬○○
            癸○○
            丁○○
            乙○○
            丙○○
上列當事人間請求給付扶養費事件，本院於民國97年9 月30日言
詞辯論終結，判決如下：
    主  文
原告之訴駁回。
訴訟費用由原告負擔。
    事實及理由
壹、程序部分：
一、本件原告於民國93年5 月27日經本院以93年度禁字第113 號
    宣告禁治產等事件，認為原告之精神狀態已達精神耗弱致不
    能處理自己事務之程度，宣告原告為禁治產人，並指定原告
    之次子甲○○擔任監護人確定在案，有上開裁定及戶籍謄本
    各1 份在卷可稽（見本院卷第7 頁、第318 頁、第319 頁）
    ，復經本院依職權調取上開卷宗核閱無訛，則甲○○為原告
    之法定代理人，並無不合，先予敘明
二、又按訴狀送達後，原告不得將原訴變更或追加他訴。但擴張
    或減縮應受判決事項之聲明者，不在此限。民事訴訟法第25
    5 條第1 項第3 款定有明文。本件原告於起訴時原請求被告
    等二人應自起訴狀繕本送達之翌日（即96年8 月3 日）起按
    月於每月5 日共同給付原告新台幣（下同）44,036元；嗣於
    本院審理期間之97年4 月7 日，具狀請求被告等二人應自起
    訴狀繕本送達之翌日起按月於每月5 日各給付原告9,974 元
    ；復於本院97年5 月6 日言詞辯論期日，當庭減縮請求被告
    等二人應自起訴狀繕本送達之翌日起按月於每月5 日各給付
    原告7,224 元；再於97年9 月5 日具狀及於本院97年9 月30
    日言詞辯論期日，當庭擴張請求被告等二人應自起訴狀繕本
    送達之翌日起按月於每月5 日各給付原告7,649 元。是原告
    上述所為，核屬減縮及擴張應受判決事項之聲明，揆諸前揭
    規定，自屬有據，應予准許。
三、復按當事人得於訴訟繫屬中，將訴訟告知於因自己敗訴而有
    法律上利害關係之第三人，民事訴訟法第65條第1 項定有明
    文。又告知訴訟乃當事人一造於訴訟繫屬中，將其訴訟告知
    於因自己敗訴而有法律上利害關係之第三人，以促其參加訴
    訟。而所謂有法律上利害之關係之第三人，係指本訴訟之裁
    判效力及於第三人，該第三人私法上之地位，因當事人之一
    造敗訴，而將致受不利益，或本訴訟裁判之效力雖不及於第
    三人，而第三人私法上之地位因當事人之一造敗訴，於法律
    上或事實上依該裁判之內容或執行結果，將致受不利益者而
    言（最高法院51年度台上字第3038號判例參照）。查原告向
    其孫即被告己○○、庚○○訴請給付扶養費，而子○○、辛○○、壬○○、癸○○、丁○○、乙○○、丙○○亦為原告
    之孫子女，則被告等二人如在本件訴訟敗訴時，則同為孫輩
    之子○○等人亦應共同負擔對原告之扶養義務。如是，被告
    等二人依民事訴訟法第65條之規定，聲請對子○○等七人為
    訴訟告知，於法並無不合。
貳、實體部分：
一、本件原告主張：
（一）原告自93年12月30日起，因病住進高雄長庚醫院治療，嗣
      於94年7 月25日轉顏威裕醫院診斷罹患呼吸衰竭合併呼吸
      器使用、高血壓、貧血、心律不整、雙膝蓋退化性關節炎
      、帕金森氏症等病狀，入院接受治療，直至今日需24小時
      專人照顧、拍痰、抽痰及加強補充營養等照護，有顏威裕
      醫院診斷證明書為憑。原告之配偶已病故，膝下有二女一
      子，長女戊○○數年前因肺癌過世，次女林桂玉亦已於93
      年2 月23日死亡，直系血親卑親屬目前僅剩長子甲○○（
      原名林建明）、孫丁○○（即長子甲○○之子）及孫即被
      告己○○、庚○○（均係次女林桂玉之子女）。
（二）原告目前在高雄市立民生醫院呼吸照護中心住院接受醫療
      照護，每月所需開支分別如下：(1)拍痰、抽痰、復健、做
      按摩等專人24小時看護費60,000元（博正看護中心全天二
      班制）；(2)住院醫藥費用自付額部分約1, 000元；(3)營養
      品約10,000元；(4)日用品（如病人服、水桶、毛巾等）約
      1,000 元；(5)看護墊1,000 元、成人紙尿褲1,900 元、濕
      紙巾500 元。以上合計約為75,400元。
（三）原告之子甲○○目前無業，且有失眠、肝功能異常、高膽
      固醇血症、輕微貧等病症，有長庚紀念醫院嘉義分院診斷
      證明書足憑，此外因積欠他人債務未償，且尚有一子丁○○就讀高中須支付高額教養費用，實無力獨自負擔扶養原
      告之義務。反觀被告等二人，因其母即原告之次女林桂玉
      死亡時留有遺產800 餘萬元、房屋土地各1 筆、撫恤金17
      0 餘萬元及領取勞保給付140 餘萬元，且均已成年，應有
      能力分擔扶養原告之義務，爰依法請求被告等二人共同分
      擔對於原告之扶養義務。
（四）又甲○○目前無業，專心照顧原告，惟因本身亦需支應自
      己生活開支，故擬謀職將照護工作全天二班均交由專業看
      護負責照顧。甲○○為國中畢業學歷，謀職不易，故本件
      請求以政府訂頒之最低工資每月17,280元核計，扣除行政
      院主計處所發布之統計資料95年度高雄市居民每月最低生
      活費為10,072元，甲○○應有扶養能力7,208 元。另原告
      目前有領取中低收入戶補助每月7,000 元，故扣除甲○○
      可扶養部分及中低收入戶補助部分，原告尚需其他扶養義
      務人扶養之費用為每月61,192元（即75,400－7,208 －7,
      000 ＝61,192）。
（五）再本件應共同負扶養義務之義務人除被告等二人外，經查
      尚有子○○、辛○○、壬○○、癸○○、乙○○、丙○○
      等六人，上開原告所需扶養之費用應由包含被告等之八人
      依其經濟能力共同負擔之。倘被告等二人同意上開61,192
      元作為原告每月應支出費用之計算基礎，原告願請求被告
      等二人各負擔八分之一扶養費用7,649 元（即61,192÷8
      ＝7,649） 。
（六）並聲明：(1)被告等二人應自起訴狀繕本送達之翌日起按月
      於每月5 日各給付原告7,649 元；(2)訴訟費用由被告共同
      負擔。
二、被告則以：
（一）原告有3 名子女戊○○、林桂玉（均已歿）及甲○○，戊○○生有子女癸○○、壬○○、子○○、辛○○，林桂玉
      生有被告己○○、庚○○，甲○○生有丁○○、乙○○、
      丙○○；按民法第1115條規定：「負扶養義務者有數人時
      ，應依左列順序定其履行義務之人：一、直系血親卑親屬
      。二、直系血親尊親屬。．．同係直系尊親屬或直系卑親
      屬者，以親等近者為先。」準此，依法應負扶養義務者，
      應由甲○○為第一優先。又如被告應負扶養義務，則上開
      其他原告之孫子女癸○○、壬○○、子○○、辛○○、丁○○、乙○○、丙○○依法應共同負扶養義務。再甲○○
      為46年次，今年51歲，仍係壯年為何無業？何時無業？身
      為晚輩實不願批評長輩，但為人必須贏得尊敬及尊重。有
      關原告提出甲○○之病症均屬現代人之病症，並非因此喪
      失勞動能力，其為何不工作並進而擁有更健康之生命及人
      生？其已向被告母親及父親多次索款及進行訴訟，需要如
      此嗎？被告年輕不理解。
（二）應扣除之相關部分：
      原告之子甲○○自被告之父母處已取走87萬元（分2 次各
      57萬元及30萬元），另外被告父親亦支付不少原告安養中
      心之相關費用。又原告目前每月可拿到社會局13,000元之
      低收入戶補助及殘障補助也未完全扣除；其看護費用每年
      可由社會局補助15萬元，亦應扣除；且其名下仍有一財產
      。被告深感本件訴訟不是原告打官司，係甲○○在打官司
      ，且已進行多件案件，又經常於訴訟中及訴訟外羞辱被告
      及其父親，身為晚輩其實很難為。
（三）另就原告及甲○○主張之金額部分表示意見如下：
   1、看護費22,000元應再縮減，原告若轉院到大千醫院看護費
      每月只需5,000 元，甲○○顯然有訴訟上之考量，抽痰費
      與安養看護費不需同時並存。
   2、關於營養品之部分，經被告庚○○詢問原告之主治醫生即
      民生醫院胸腔科主任吳宗儒醫師稱：不需要其他之營養品
      ，而且健保也有給付等語。
   3、請求協調開立一原告之信託帳戶，所有金錢包括社會局之
      補助款等均匯入該帳戶，相關之費用諸如醫院安養費等由
      信託帳戶支付。
   4、原告名下還有一筆價值73萬元之土地，應可作為安養之經
      費。
   5、目前，社會局每月支付原告有7,000 元殘障補助，加上匯
      到甲○○帳戶之生活津貼4,000 元；另加上原告之民事變
      更並減縮訴之聲明狀，甲○○應負擔之扶養義務為7,20 8
      元；再加上每年15萬元看護費之補助，則每月應有12,500
      元（即150,000 ÷12＝12,500），以上合計為30,708元（
      即7,000 ＋4,000 ＋7,208 ＋12,500＝30,708），應已足
      夠支應原告之安養所需。
   6、若計算安養費用之總數為每月22,000元，則以目前之相關
      補助已足夠支應，倘若每年補助15萬元，加上每月殘障津
      貼7,000 元及生活津貼4,000 元，每月補助金額合計為23
      ,500 元 （【7,000 ＋4,000 】×12＝132,000 ＋150,00
      0 ＝282,000 ÷12＝23,500），早已超過看護費所需之22
      ,000 元 。
（四）被告心中之無奈及感慨：
   1、被告庚○○想起母親之下場悽慘，在母親死前因甲○○避
      不見面，因此，被告母親一直支付原告之安養中心費用。
      後來甲○○向被告母親借貸30萬元，並稱：「丑○○他要
      扶養，他會負責」，過不到半年，即稱錢已花完，又要來
      借錢，被告母親氣到憂鬱症發作，加上原本就睡不著失眠
      ，最後落到母親悲淒下場，被告及其父親需藉由宗教療養
      心靈。
   2、被告母親死亡當天，被告庚○○永遠也忘不了甲○○一直
      逼問被告父親關於被告母親之遺產有多少錢，意思是甲○○也要分配，之後還羞辱被告父親，稱其謀財害命，還要
      開棺驗屍，對於自己親人往生絲毫沒有哀悼之意，反而逼
      問被告父親錢之下落，被告不知倫理以及親情價值為何？
      嗣甲○○即將原告聲請成為禁治產人，又聲請要求酌給遺
      產而取走57萬元。
   3、甲○○對於被告父親孫國隆有請求移轉登記房地訴訟確定
      ，雖未登記，但甲○○實際上有上開房地產。
   4、最近甲○○又告被告等二人及父親，要求返還消費寄託契
      約220 萬元（另案審理中），並稱被告母親生前有寄220
      萬元，被告等二人努力工作，卻因為上一代之爭議而需面
      對此一殘酷無奈之程序，心中甚是無解。
   5、事實上，過去均是被告協助支付安養費用合計242,936 元
      ，甲○○是否有盡其應盡之義務？希望事件不是金錢，而
      應是倫理等語置辯。
（五）並聲明：(1)原告之訴駁回；(2)訴訟費用由原告負擔；(3)如
      受不利之判決，願供擔保請准宣告免為假執行。
三、原告主張兩造為祖孫關係，有戶籍謄本可稽（見本院卷第7
    頁、第17頁、第18頁），且為兩造所不爭執，堪以認定。原
    告又主張其年老病重，每月所需扶養費用為75,400元，扣除
    原告之子甲○○可扶養部分及中低收入戶補助部分，尚需其
    他扶養義務人扶養之費用為每月61,192元，應由原告之孫子
    女即被告等二人及子○○、辛○○、壬○○、癸○○、乙○○、丙○○共八人共同負擔，每人各7, 649元，惟被告等二
    人皆拒不履行扶養義務，請求判命被告等二人各給付原告扶
    養費7,649 元云云。經查：
（一）按「直系血親相互間互負扶養之義務。」、「受扶養權利
      者，以不能維持生活而無謀生能力者為限。前項無謀生能
      力之限制，於直系血親尊親屬不適用之。」民法第1114條
      第1 款、第1117條分別定有明文。所謂「不能維持生活」
      ，係指不能以自己之財產及勞力所得以維持自己之生活而
      言。所謂「無謀生能力」，並不專指無工作能力者而言，
      雖有工作能力而不能期待其工作（如因病不能工作、因照
      顧幼兒而無法工作等），或因社會經濟情形失業，雖已盡
      相當之能事，仍不能覓得職業者，亦非無受扶養之權利，
      至扶養權利人對於其不能維持生活而無謀生能力之原因是
      否有過失，則可不問。又按「扶養之程度，應按受扶養權
      利者之需要，與負扶養義務者之經濟能力及身分定之。」
      、「負扶養義務者有數人，而其親等同一時，應各依其經
      濟能力分擔義務。」民法第1119條、第1115條第3 項分別
      定有明文。所謂「需要」，應係指一個人生活之全部需求
      而言，舉凡衣食住行之費用、醫療費用、休閒娛樂費等，
      均包括在內。所謂「扶養程度」又分生活保持義務及生活
      扶助義務，前者，為父母子女、夫妻間之扶養義務，此義
      務為父母子女或夫妻身分關係之本質的要素之一，保持對
      方即係保持自己。而後者，例如兄弟姐妹間之扶養義務，
      此義務係為偶然之例外現象，為親屬之扶助的要素之一，
      須因一方有特殊情形不能維持生活者，他方始負扶助之義
      務。子女對於父母之扶養義務，既係生活保持義務，身為
      扶養義務者之子女雖無餘力，亦須犧牲自己而扶養父母。
（二）本件原告係21年4 月16日生，起訴時已年滿75歲，已無工
      作能力，且因罹患呼吸衰竭合併呼吸器使用、高血壓、貧
      血、心律不整、雙膝蓋退化性關節炎、帕金森氏症等疾病
      住院治療，需他人照顧，有原告提出之顏威裕醫院診斷證
      明書、高雄市立民生醫院診斷證明書等資料為證（見本院
      卷第6 頁、第102 頁、第157 頁、第295 頁、第296 頁、
      第312 頁、第317 頁）。又原告於93、94、95年度並無任
      何所得，其名下有1988年份、1990年份之汽車2 部及公告
      現值825,920 元之土地1 筆，有稅務電子閘門財產所得調
      件明細表1 份在卷可憑（見本院卷第56頁至第61頁），惟
      上開汽車出廠年份久遠，幾無價值；而上開土地是否得立
      即處分變價所得非屬必然，亦無出租等其他收益，業據原
      告之法定代理人甲○○陳明在卷（見本院卷第252 頁），
      難認原告得以上開財產維持自己生活。另被告主張原告曾
      因獲得勝訴判決確定而受領被告父親孫國隆57萬元之給付
      之情，固為原告所不否認，並有本院93年度家訴字第122
      號判決、臺灣高等法院高雄分院94年度家上字第56號判決
      、最高法院95年度台上字第12號判決各1 份在卷可稽（見
      本院卷第10 4頁至第122 頁），復經本院依職權調取上開
      相關卷宗核閱無訛，然原告到庭陳稱該57萬元現已用完，
      而被告復未舉證該57萬元尚有多少餘額，自不得逕將上開
      57萬元列為原告現有之財產。至被告主張原告之子甲○○
      曾向被告母親林桂玉借貸30萬元以扶養原告之部分，雖據
      其提出臺灣高等法院高雄分院94年度家上字第56號案94年
      8 月16日準備程序筆錄影本1 份為憑（見本院卷第230 頁
      ），然30萬元既係由甲○○向被告母親借貸所得，自非屬
      原告之財產。是以，原告顯有不能以自己之財產及勞力所
      得以維持自己生活之情，自有受扶養之需要。
（三）次就原告之需要而言，原告主張其每月所需開支包括：(1)
      拍痰、抽痰、復健、做按摩等專人24小時看護費60,000元
      ；(2)住院醫藥費用自付額部分約1,000 元；(3)營養品約10
      ,000 元 ；(4)日用品（如病人服、水桶、毛巾等）約1,00
      0 元；(5)看護墊1,000 元、成人紙尿褲1,900 元、濕紙巾
      500 元。以上合計約為75 ,400 元云云。然查：
   1、原告現住於高雄市立民生醫院呼吸照護病房，前曾委託博
      正護理之家派員照護，其每月照護費用為22,000元，有原
      告提出之博正護理之家照護證明書影本1 件為佐（見本院
      卷第156 頁）；且經本院向博正護理之家函詢原告之照護
      情形，查悉「許女士每月照護費用為新台幣貳萬貳仟圓整
      ，為24小時全日看護，包括耗材：紙尿褲、看護墊、衛生
      紙、濕紙巾等消耗用品。服務內容包括：擦澡、灌食、翻
      身、拍背、換尿布等日常生活照護。丑○○女士屬健保住
      院之病患由民生醫院提供醫師、護士進行醫療護理工作。
      委託照護起迄：於96年9 月13日開始至97年5 月31日終止
      委任契約。」等語，有博正護理之家97年8 月15日博護字
      第9720號函及所附呼吸照護中心委託照護同意書影本1 件
      附卷足憑（見本院卷第280 頁至第282 頁）；復經本院分
      別向文雄醫院、邱外科醫院、大千醫院、新高鳳醫院函詢
      其安養中心每月之看護費用若干及服務內容等事宜，各經
      文雄醫院覆以：「呼吸照護病房看護費一般民眾收費每月
      約20,000元，低收入者優待為每月10,000元以上，斟酌病
      患經濟狀況，收費不一。看護費內容：全日看護及衛生耗
      材。呼吸照護病房有合格醫師、護理人員及照顧服務員。
      」等語；新高鳳醫院附設護理之家覆以：「本護理之家照
      顧費貳萬元，低收入戶費用壹萬捌仟元，耗材另計。安養
      住民為低收入戶者，均由市政府社會局補助之差額歸屬補
      貼與領有重大傷病卡無關。本護理之家二十四小時有照顧
      服務員，提供服務項目均為附件一。本護理之家具備有兼
      職合格醫師及正職護理人員、營養師、社工師等。」等語
      ；大千醫院、邱外科醫院則覆以未設安養中心，此有文雄
      醫院97年8 月12日（97）文雄字第043 號函、新高鳳醫院
      附設護理之家97年8 月20日鳳院護理字第9708002 號函及
      所附附件一、大千醫院97年8 月14日大千業字第970010號
      函、邱外科醫院97年8 月15日邱醫字第97069 號函各1 份
      在卷足參（見本院卷第271 頁、第283 頁至第286 頁、第
      289 頁），是本院審酌原告前即由博理護理之家負責照護
      ，照護期間原告均安然無恙，並參酌其他醫院之看護費收
      費標準，認原告每月所需之照護費用應以22,000元為適當
      。雖原告主張其需拍痰、抽痰、復健、做按摩等專人24小
      時看護費60,000元；亦另需看護墊1,000 元、成人紙尿褲
      1,900 元、濕紙巾500 元云云，惟依上開博正護理之家函
      文可知，其照護費用已包含紙尿褲、看護墊、濕紙巾等消
      耗用品，自無另行支出之必要；又其為24小時全日看護，
      且服務內容亦包括翻身、拍背，並由民生醫院提供醫師、
      護士進行醫療護理工作，應足以維護原告之生命安全，故
      依原告前於博正護理之家所受之照護內容，即應足以支應
      原告目前之需要，是原告主張需看護費60,000元實屬高估
      ，而看護墊、成人紙尿褲、濕紙巾等費用共3,400 元亦無
      另行支出之必要。
   2、又原告主張其每月另需支出住院醫藥費用自付額部分約1,
      000 元、營養品費用約10,000元及日用品（如病人服、水
      桶、毛巾等）費用約1,000 元乙節，業據其提出細目表及
      相關收據為憑（見本院卷第158 頁至第172 頁），而經本
      院向高雄市立民生醫院函詢原告住院安養期間使用營養品
      及相關費用等事項，其覆稱：「丑○○女士自96年8 月住
      本院呼吸照護病房期間，每月維持生命所需之管灌飲食伙
      食費均由健保給付，大月每月健保申報點數為10540 點，
      小月為10200 點。自費營養品若為保健食品或健康食品，
      非屬醫療業務，本院並不建議病患購買，故亦不知其價格
      。許女士住院期間每月醫療費用（均為特材費）自付額部
      分平均為964 元（自96年8 月29日住院至97年7 月31日結
      帳自費部分共計10,596元，除以11個月為964 元）。」，
      有高雄市立民生醫院97年8 月19日高市民醫病字第097000
      4853號函附卷足考（見本院卷第287 頁），故本院認原告
      每月除支出住院醫藥費用自付額部分約1,000 元為必要外
      ，並無支出營養品費用10,000元之必要；另日用品費用約
      1,000 元部分，因其所列項目並未囊括在上開博正護理之
      家列舉之消耗用品內，衡情尚為其日常生活所需，自有額
      外支出之必要。
   3、從而，原告每月應支出之必要費用包括照護費用22,000元
      、住院醫藥費用自付額部分1,000 元及日用品費用1,000
      元，合計為24,000元。
（四）再者，原告因「呼吸衰竭合併呼吸器使用及泌尿道感染」
      自94年至97年申領看護費補助，其補助金額94年度為149,
      800 元、95年度為102,000 元、96年度為149,654 元、97
      年度（97年4 月30日止）為85,890元等情，有高雄市政府
      社會局97年6 月12日高市社局二字第0970022847號函及所
      附原告各項補助紀錄、高雄市社會救助措施簡介各1 件在
      卷可稽（見本院卷第211 頁、第212 頁），則衡諸原告自
      起訴時（即96年度）迄今之看護費申領金額，並參酌上開
      高雄市社會救助措施簡介中所載中低收入市民重傷病住院
      看護費補助低收入戶每人每年最高補助15萬元之標準，原
      告每月約可獲看護費補助12,500元（即150,000 ÷12＝12
      ,500）。另經本院向高雄市政府社會局函詢原告各項救助
      申領情形，其覆以：「經查許女士與長子甲○○及孫丁○○等3 人自94年1 月起為本局列冊第二類低收入戶在案，
      迄今領有下列各項救助金額：(1)每月領有低收入戶生活補
      助費4,000 元，每年領有春節慰問金3,000 元。(2)自94年
      9 月起迄今領有孫丁○○乙名高中以上就學生活補助費每
      月4,000 元。上述該三項補助費皆撥入其長子甲○○郵局
      帳戶內。(3)許女士本人自94年3 月起至97年6 月止領有中
      低收入戶身心障礙者生活補助7,000 元，自97年7 月起改
      申領中低收入老人生活津貼6,000 元，係撥入其個人郵局
      帳戶內。」有高雄市政府社會局97年8 月28日高市社局二
      字第0970033652號函附卷可稽（見本院卷第290 頁）；嗣
      原告於97年10月9 日具狀陳明高雄市楠梓區公所函謂自97
      年10月2 日註銷台端及丁○○、丑○○等三人低收入戶資
      格，已無補助生活津貼等語，業據其提出高雄市楠梓區公
      所97年10月2 日高市楠區社字第0970012196號函影本為佐
      （見本院卷第319 頁），故原告自97年10月2 日後雖無低
      收入戶生活補助費4,000 元，惟尚得領取中低收入老人生
      活津貼6,000 元。是以，原告自起訴時迄今每月得領取之
      社會補助至少18,500元（即看護費補助12,500元＋中低收
      入老人生活津貼6,000 元＝18,500元）。
（五）末按「負扶養義務者有數人時，應依左列順序定其履行義
      務之人：一、直系血親卑親屬。二、直系血親尊親屬。三
      、家長。四、兄弟姊妹。五、家屬。六、子婦、女婿。七
      、夫妻之父母。」、「同係直系尊親屬或直系卑親屬者，
      以親等近者為先。」民法第1115條第1 、2 項定有明文。
      又苟扶養義務順序在先之人，有充分之資力足以扶養，即
      不得逕向順序在後之人，請求履行扶養義務（最高法院21
      上字第2093號判例參照）。查原告為被告等二人之外祖母
      ，而原告之法定代理人甲○○為原告之子，是被告等二人
      與甲○○同為原告之直系血親卑親屬，惟因甲○○之親等
      較被告等二人為近，故甲○○對原告之扶養義務順序在被
      告等二人之前。雖原告陳稱其子甲○○目前無業，身體狀
      況亦欠佳云云，並提出醫院診斷證明書影本2 件為憑（見
      本院卷第12頁、第318 頁），惟子女對於父母之扶養義務
      ，既係生活保持義務，身為扶養義務者之子女雖無餘力，
      亦須犧牲自己而扶養父母，業如前述；而甲○○係46年12
      月13日生，年滿50歲，且觀以上開診斷證明書所載甲○○
      係罹患失眠、肝功能異常、高膽固醇血症、輕微貧血、冠
      狀動脈疾病合併狹心症等疾病，建議有足夠睡眠及藥物治
      療即可，自非無工作能力；又甲○○93年度固僅有所得36
      ,200 元 、94、95年度則無任何所得，名下有1 部汽車，
      有稅務電子閘門調件明細表1 份在卷可稽（見本院卷第52
      頁至第55頁），然其前於96年3 月21日業經本院95年度訴
      字第897 號判決被告父親孫國隆應將坐落高雄市○○區○○段一小段605 地號土地，面積262 平方公尺，應有部分
      八分之一，及其上149 建號即門牌號碼高雄市○○區○○
      路592 巷22弄9 號3 樓之房屋移轉登記予甲○○，並已確
      定在案，有上開判決1 件附卷可參（見本院卷第242 頁至
      第247 頁），復經本院依職權調取上開卷宗訛閱屬實，足
      見甲○○並非無資力之人，況原告亦陳明甲○○有扶養能
      力7,208 元。是本院認原告每月得領有社會補助18,500元
      ，且其最近親等之直系血親卑親屬甲○○亦可支付扶養費
      7,208 元，合計25,708元，已足以支應其每月所需之扶養
      費用24,000元，自無再向被告等二人請求扶養之必要。
四、綜上所述，原告既領有上述社會補助，且扶養義務順序在先
    之甲○○亦有資力足以扶養原告，已足以維持其生活，自無
    請求被告等二人扶養之權利，是其請求被告等二人給付扶養
    費用，為無理由，應予駁回。
五、本件事證已臻明確，兩造其餘主張與舉證，經審酌核與判決
    結果不生影響，爰不逐一論述，併此敘明。
六、據上論結，本件原告之訴為無理由，依民事訴訟法第78條，
    判決如主文。
中    華    民    國    97    年    10    月    28    日
                  家事法庭法  官  廖家陽
以上正本證明與原本無異。
如不服本判決，應於送達後20日內，向本院提出上訴狀。
中    華    民    國    97    年    10    月    28    日
                          書記官  徐錦純


司法院資訊處製作；財團法人民間司法改革基金會備份。
